【裁判字號】    99,交聲,31
【裁判日期】    990224
【裁判案由】    違反道路交通管理處罰條例聲明異議
【裁判全文】
臺灣基隆地方法院交通事件裁定          99年度交聲字第31號
原處分機關
即移送機關  交通部公路總局臺北區監理所基隆監理站
異  議  人
即受處分人  甲○○
上列異議人即受處分人因違反道路交通管理處罰條例案件，對於
交通部公路總局臺北區監理所基隆監理站中華民國98年12月10日
所為之處分（原處分案號：基監字第裁42-Z00000000號），聲明
異議，本院裁定如下：
    主  文
異議駁回。
    理  由
一、原處分意旨略以：異議人即受處分人甲○○於民國97年8 月
    5 日晚間8 時52分，駕駛車牌號碼7913-LL 號租賃小客車，
    行經國道一號高速公路南下28.3公里之限速100 公里處，因
    行車時速達121 公里，為警當場攔停並製單舉發，爰依道路
    交通管理處罰條例第33條第1 項第1 款規定，裁處異議人罰
    鍰新臺幣（下同）3,500 元，暨依同條例第63條第1 項第1
    款規定，併記違規點數1 點等語。
二、異議意旨則略以：異議人於前開路段，固經舉發警員以「雷
    射測速槍」測得行車速度達每小時「121 公里」而當場攔停
    並製單舉發，然異議人認為警員以此方式所測得之數據，其
    準確性尚有疑異（無從排除誤判可能），因而曾當場「拒簽
    」、「拒收」以表不服，乃警員嗣後非特未將舉發單送達予
    異議人收受，原處分機關就異議人所執上開事由亦不予詳察
    ，是異議人就首開裁罰自難甘服，爰於法定期間聲明異議，
    求為撤銷原處分等語。
三、按「汽車行駛於高速公路、快速公路或設站管制之道路，不
    遵使用限制、禁止、行車管制及管理事項之管制規則而有下
    列行為者，處汽車駕駛人新臺幣三千元以上六千元以下罰鍰
    ：「一行車速度超過規定之最高速限或低於規定之最低速限
    。」道路交通管理處罰條例第33條第1 項第1 款定有明文。
    且依同條例第63條第1 項第1 款規定，另應併記違規點數1
    點。
四、經查：
  (一)按「行為人有本條例之情形者，應填製舉發違反道路交通管
    理事件通知單，並於被通知人欄予以勾記，其通知聯依下列
    規定辦理：一當場舉發者，應填記駕駛人或行為人姓名、性
    別、出生年月日、地址、身分證統一編號及車主姓名、地址
    、車牌號碼、車輛種類。被查獲之駕駛人或行為人為受處分
    人時，應於填記通知單後將通知聯交付該駕駛人或行為人簽
    名或蓋章收受之；拒絕簽章者，仍應將通知聯交付該駕駛人
    或行為人收受，並記明其事由及交付之時間；拒絕收受者，
    應告知其應到案時間及處所，並記明事由與告知事項，視為
    已收受。」違反道路交通管理事件統一裁罰基準及處理細則
    第11條第1 項第1 款定有明文。準此，本案異議人雖因否認
    違規事實，而「拒簽」、「拒收」本件舉發違反道路交通管
    理事件通知單，然舉發警員既曾將此「拒簽」事由載明其上
    （參見卷附舉發違反道路交通管理事件通知單影本之所示內
    容），復已當場告知異議人違規事由、違規時、地暨其應到
    案之日、時、處所，進而明確記載關此告知事項於本件舉發
    違反道路交通管理事件通知單之上，此悉經證人乙○○即本
    件舉發警員到庭證述明確（本院99年2 月8 日訊問筆錄第2
    頁），並有本件舉發違反道路交通管理事件通知單影本1 紙
    存卷為憑，則其舉發程序，依法自應視為業已完成。是異議
    人辯稱：舉發警員嗣後未將舉發單送達異議人云云，首已顯
    非異議人得恃以主張本件免罰之事由。
  (二)其次，異議人於前揭時、地，駕駛車牌號碼7913-LL 號租賃
    小客車，行經國道一號高速公路南下28.3公里之限速100 公
    里處，因行車時速達121 公里，而為警當場攔停並製單舉發
    等事實，亦經證人即舉發警員乙○○到庭結稱：「（問：本
    件是否係你舉發？舉發經過為何？）是我舉發沒錯。當日我
    是執行巡邏勤務，負責取締超速，我是在國一道高架南向28
    .3公里處的外側路肩，以雷射槍【編號Lp02251 】執行測速
    ，因這種雷射槍一次只能針對一輛車去測速，所以我們是先
    以肉眼判斷行經該處的車輛車速是否過快，接著才以上開測
    速槍鎖定我們以肉眼判斷後懷疑超速的車輛去實際測速。因
    此，這種雷射槍測速不可能發生誤判。舉發時、地，我先肉
    眼觀察而懷疑7913-LL 號車輛疑似超速，接著再以上開雷射
    槍鎖定該車，結果測得該車速度121 公里【測距則為129.1
    公尺】，因此，我才會攔停該車，並且對該車駕駛人製單舉
    發。當時，我也有出示雷射槍上所顯示的數字即測距129.1
    公尺、車速121 公里，給駕駛人即異議人閱覽。……異議人
    …有問我，如何可以從這麼多車輛中，判斷他駕駛的車輛超
    速，我當場就有告知，這種雷射槍一次只能鎖定一輛車子，
    所以可以確定。接著我就請他先去車上等，以便我製開舉發
    單……」等語在卷（本院99年2 月8 日訊問筆錄第2 頁）。
    茲異議人雖另以「雷射測速槍」之準確性尚有疑異即其無從
    排除誤判可能云云置辯。然按目前我國警察取締超速駕駛之
    科學儀器分為二類，一為定點設置之固定式測速照相設備（
    包含有雷達、雷射與感應線圈等；惟感應線圈即「感應式線
    圈測速設備」業經內政部警政署於97年1 月17日，以警署交
    字第0970021265號函命「暫停使用」），一為手持或車裝流
    動測速儀器（發射兩條雷射光束計算目標車輛之進、出場時
    間）。後者又可分為二種，一為定置路旁附有照相機之固定
    雷射測速儀器，另一種為警員手持雷射測速槍，確認超速後
    當場攔停舉發或逕行舉發。固定式雷達測速之技術發展較早
    ，我國經濟部標準檢驗局（經濟部於88年1 月26日將原為「
    中央標準局」之標準及度政業務，與「商品檢驗局」之商品
    檢驗業務合併，改制為「經濟部標準檢驗局」）並就此定有
    檢驗標準；而雷射測速儀器至今雖無檢驗標準（標準檢驗局
    已於日前委託工研院代辦國家度量衡標準實驗室，建立與維
    持國家度量衡標準，進行雷射光頻標準─超高穩定度雷射光
    源、絕對光譜輻射新熱力學溫標、奈米計量標準及雷射都卜
    勒流體測速等研究，未來可望針對雷射測速儀器建立檢驗標
    準），然我國警察機關向國外採購使用之雷射測速儀器，均
    經國外具公信力之機構檢定合格，且因雷射測速一次僅能瞄
    準一個測速目標，偵測時間僅需0.3 秒，不需校正可連續紀
    錄違規超速車輛並配合照相設備取證，準確度較雷達測速更
    高，邇來廣為世界各國交通警察機關使用，且此並為本院承
    辦交通案件職務上所已知之事項。是在我國經濟部標準檢驗
    局尚未就雷射測速儀器之檢定製有相關規範之前（參見前述
    ），本案舉發所使用之「雷射測速槍」適用國際檢驗規定（
    國外需經過檢定合格始得出廠）應無違誤，即其雷射測速儀
    器之準確度，當應值得信賴。更何況，徵諸原處分機關所併
    予檢陳到院之系爭雷達測速儀器檢定合格證書（影本）所載
    內容，核亦足認本案舉發所使用之「雷射測速槍」，非特迄
    尚未逾「檢定合格之有效期限」，並且定期執行檢查、保養
    ，是自客觀以言，本案所涉之「雷射測速槍」對異議人駕駛
    車輛施測所得之數據，自係足可引為異議人行車時速之認定
    ，尤以觀諸證人乙○○到庭所證上開各節，核亦足見「員警
    當日係手持雷射測速槍，以紅外線點對點方式瞄準異議人駕
    駛車輛，為『單一』之測速」！據此，異議人辯稱「雷射測
    速槍」之準確性尚有疑異而無從排除誤判可能云云，自亦概
    無可取。
五、綜上，因認異議人之首開違規事實明確，原處分機關爰引首
    開規定，對異議人為首揭裁處，即為適法，並無不合；異議
    人猶執前詞，辯稱本件應為免罰云云，尚無可取，並無理由
    ，應予駁回。
六、據上論斷，應依道路交通案件處理辦法第19條，裁定如主文
    。
中    華    民    國    99    年    2     月    24    日
                  交通法庭法  官    王慧惠
以上正本證明與原本無異。
對於本件裁定如有不服，應於收受送達後5 日內，向本院提出抗
告書狀，敘述抗告之理由，抗告於臺灣高等法院。
中    華    民    國    99    年    2     月    24    日
                          書記官    王一芳

司法院資訊處製作；財團法人民間司法改革基金會備份。
